臺灣高等法院臺中分院刑事判決　　　　94年度上訴字第1764號
上　訴　人
即　被　告　甲○○
上列上訴人因違反毒品危害防制條例案件，不服臺灣臺中地方法
院94年度訴字第2226號中華民國94年7月31日第一審判決（起訴
案號：臺灣臺中地方法院檢察署94年度毒偵字第1998號、第3317
號），提起上訴，並經檢察署移送併案審理（臺灣臺中地方法院
檢察署94年度毒偵字第4064號），本院判決如下：
    主　　文
原判決撤銷。
甲○○連續施用第一級毒品，累犯，處有期徒刑壹年肆月；扣案
之海洛因壹包（淨重零點壹貳公克、空包裝重零點貳肆公克）沒
收銷燬之，注射針筒參支沒收。又連續施用第二級毒品，累犯，
處有期徒刑柒月。應執行有期徒刑壹年玖月；扣案之海洛因壹包
（淨重零點壹貳公克、空包裝重零點貳肆公克）沒收銷燬之，注
射針筒參支沒收。
    事　　實
一、甲○○前於民國（下同）85年間因違反藥事法，經本院於87
    年7月9日以85年度上訴字第1852號判處有期徒刑10月確定，
    另於87年間因施用毒品案件，經臺灣臺中地方法院於88年4
    月22日以88年度訴字第49號判處有期徒刑1年2月確定，前開
    2罪經接續執行後，於89年8月29日縮短刑期假釋付保護管束
    出監，縮刑期滿日為90年4月18日，期滿未經撤銷假釋視為
    執行完畢；又於90年間因施用毒品案件，經本院於91年7月1
    日以91年度上訴字第847號判處有期徒刑1年2月確定，復於9
    1年間因施用毒品案件，經臺灣臺中地方法院於91年7月26日
    以91年度沙簡字第268號判處有期徒刑6月確定，另於91年間
    因偽造文書案件，經臺灣臺中地方法院於91年9月25日以91
    年度訴字第2022號判處有期徒刑5月確定，嗣就上開罪刑經
    定應執行刑為1年10月，於93年10月22日縮短刑期假釋付保
    護管束，縮刑期滿日為93年12月28日，期滿未經撤銷視為執
    行完畢。又甲○○於87年間因施用毒品案件，經臺灣臺中地
    方法院以87年度毒聲字第592號裁定送觀察勒戒後，認無繼
    續施用毒品傾向，經臺灣臺中地方法院檢察署檢察官於87年
    9月9日以87年度毒偵字第13310號為不起訴處分；再於87年
    間因施用毒品案件，經臺灣臺中地方法院以87年度毒聲字第
    2389號裁定送觀察勒戒後，認有繼續施用毒品傾向，復經臺
    灣臺中地方法院以87年度毒聲字第3238號裁定令入戒治處所
    強制戒治，於88年5月15日停止戒治假釋付保護管束出監，
    指揮書執畢日期為88年11月9日，期滿未經撤銷，又於90年
    間因施用毒品案件，經臺灣臺中地方法院於90年11月13日以
    90年度毒聲字第5542號裁定令入戒治處所強制戒治，於92年
    4月11日執行完畢。
二、詎甲○○仍不知悔改，竟基於施用第1級毒品海洛因之概括
    犯意，自94年3月間某日起至94年6月23日上午10時許，在臺
    中縣清水鎮○○路183號之10住處、臺中縣清水鎮○○路路
    旁及臺中縣清水鎮鎮○路232之23號「開化宮公廁」內等處
    ，以約3至4天施用1次之頻率，將海洛因摻入水後置於注射
    針筒注射入體內之方式連續吸食海洛因約30次，又基於施用
    第2級毒品甲基安非他命之概括犯意，分別於94年3月24日晚
    間10時許、同年6月21日採尿時回溯5日內某時、同年6月23
    日上午10時許，在上開「開化宮公廁」內及某不詳地點，以
    將甲基安非他命置於玻璃球吸食器內點火產生煙霧連續吸食
    甲基安非他命各1次。嗣為警先於94年3月24日晚間10時8分
    許，在臺中縣清水鎮鎮○路232之23號「開化宮公廁」內查
    獲，並扣得甲○○所有供施用海洛因所用之注射針筒1支。
    復經警於94年6月20日晚間11時許，在臺中縣清水鎮○○路
    與高美路路旁查獲，並扣得甲○○所有之海洛因1包（淨重0
    ‧12公克、空包裝重0‧24公克）及其所有供施用海洛因所
    用之注射針筒1支。另經警再於94年6月23日上午11時30分許
    ，在臺中縣清水鎮○○路與華美街口查獲，並扣得甲○○所
    有供施用海洛因所用之注射針筒1支。
三、案經臺中縣警察局清水分局報請臺灣臺中地方法院檢察署檢
    察官偵查起訴及移送併辦。
    理　　由
一、上訴人即被告甲○○於原審審理時坦承上揭連續多次施用海
    洛因及於94年3月24日晚間10時許、同年6月23日上午10時許
    各有1次施用甲基安非他命之犯行，且被告於94年3月24日、
    同年6月23日為警查獲後所採集之尿液經送鑑定結果，俱呈
    嗎啡、甲基安非他命陽性反應，有詮昕科技股份有限公司濫
    用藥物尿液檢驗報告、童綜合醫院血清免疫檢驗報告單各1
    張附卷可稽（見臺灣臺中地方法院檢察署94年度毒偵字第19
    98號卷第42頁、臺中縣警察局清水分局清警刑字第09400028
    98號刑案偵查卷宗第21頁），復有被告所有供施用第1級毒
    品海洛因所用之注射針筒3支扣案可稽，而扣案之白粉1包經
    送鑑定結果，確含毒品海洛因成分，淨重0‧12公克（空包
    裝重0‧24公克，有法務部調查局調科壹字第120016329號鑑
    定通知書附卷可憑（見本院卷第34頁）。至於被告雖於偵查
    中矢口否認有於94年6月20日晚間11時許為警查獲前有施用
    甲基安非他命之犯行。惟查：被告於94年6月21日為警採集
    之尿液，經送詮昕科技股份有限公司檢驗，亦呈嗎啡、甲基
    安非他命陽性反應，有該公司所出具濫用藥物尿液檢驗報告
    1紙在卷可考（見臺中縣警察局清水分局清警刑字第0940002
    862號刑案偵查卷宗第29頁），又按毒品施用後於尿液中可
    檢出之時間，受施用劑量及頻率、施用方式、飲水量之多寡
    、個人體質及其代謝情況等因素影響，因個案而異，一般可
    檢出之時間為甲基安非他命1至5日等情，有行政院衛生署管
    制藥品管理局於92年3月10日以管檢字第0920001495號函述
    明此旨綦詳。而被告係於94年6月21日經警採集尿液檢體並
    由被告親自封簽送驗，此為被告於警詢中所供認及有卷附臺
    中縣警察局清水分局委託鑑驗尿液代號與真實姓名對照表1
    紙可稽（見臺中縣警察局清水分局清警刑字第0940002862號
    刑案偵查卷宗第23頁），揆諸前揭說明，被告亦應有於94年
    6月21日採尿時回溯5日內某時點，在不詳處所，施用第2級
    毒品甲基安非他命之犯行無訛。
二、被告於87年間因施用毒品案件，經臺灣臺中地方法院以87年
    度毒聲字第592號裁定送觀察勒戒後，認無繼續施用毒品傾
    向，經臺灣臺中地方法院檢察署檢察官於87年9月9日以87年
    度毒偵字第13310號為不起訴處分；再於87年間因施用毒品
    案件，經臺灣臺中地方法院以87年度毒聲字第2389號裁定送
    觀察勒戒後，認有繼續施用毒品傾向，復經臺灣臺中地方法
    院以87年度毒聲字第3238號裁定令入戒治處所強制戒治，於
    88年5月15日停止戒治假釋付保護管束出監，指揮書執畢日
    期為88年11月9日，期滿未經撤銷，又於90年間因施用毒品
    案件，經臺灣臺中地方法院於90年11月13日以90年度毒聲字
    第5542號裁定令入戒治處所強制戒治，於92年4月11日執行
    完畢等情，有臺灣高等法院被告全國前案紀錄表、臺灣臺中
    地方法院檢察署刑案資料查註紀錄表各1份在卷可按。被告
    本次再施用第1級毒品海洛因及第2級毒品甲基安非他命犯行
    ，確係在前次施用強制戒治執行完畢後5年內所再犯，至臻
    明確。綜上所述，本件事證明確，被告上開犯行，洵堪認定
    。
三、按海洛因、甲基安非他命係毒品危害防制條例第2條第2項第
    1款、第2款所定之第1級毒品、第2級毒品，不得非法施用。
    是核被告上揭所為，分別係犯毒品危害防制條例第10條第1
    項之施用第1級毒品罪及同條第2項之施用第2級毒品罪。其
    先後持有海洛因及甲基安非他命之低度行為，分別為其施用
    海洛因及甲基安非他命之高度行為所吸收，均不另論罪。被
    告先後多次施用海洛因及甲基安非他命之犯行，均時間緊接
    ，犯罪構成要件相同，顯均係基於概括犯意為之，均應依連
    續犯之規定分別論以一罪。又檢察官移送併案審判部分即被
    告於94年6月20日晚間11時許，在臺中縣清水鎮○○路與高
    美路路旁為警查獲部分（即94年度毒偵字第4064號），本院
    認與被告經起訴併論罪科刑部分，有連續犯之裁判上一罪關
    係，為起訴效力所及，本院自得併案審判，並均加重其刑。
    被告前於85年間因違反藥事法，經本院於87年7月9日以85年
    度上訴字第1852號判處有期徒刑10月確定，另於87年間因施
    用毒品案件，經臺灣臺中地方法院於88年4月22日以88年度
    訴字第49號判處有期徒刑1年2月確定，前開2罪經接續執行
    後，於89年8月29日縮短刑期假釋付保護管束出監，縮刑期
    滿日為90年4月18日，期滿未經撤銷假釋視為執行完畢；又
    於90年間因施用毒品案件，經本院於91年7月10日以91年度
    上訴字第847號判處有期徒刑1年2月確定，復於91年間因施
    用毒品案件，經臺灣臺中地方法院於91年7月26日以91年度
    沙簡字第268號判處有期徒刑6月確定，另於91年間因偽造文
    書案件，經臺灣臺中地方法院於91年9月25日以91年度訴字
    第2022號判處有期徒刑5月確定，嗣就上開罪刑經定應執行
    刑為1年10月，於93年10月22日縮短刑期假釋付保護管束，
    縮刑期滿日為93年12月28日，期滿未經撤銷視為執行完畢，
    亦有臺灣臺中地方法院檢察署刑案資料查註紀錄表及臺灣高
    等法院被告全國前案紀錄表在卷可按，其於有期徒刑執行完
    畢後5年以內再犯本件有期徒刑以上之2罪，均為累犯，應依
    刑法第47條規定，均遞加重其刑。被告所犯上開2罪間，犯
    意各別，構成要件不同，應分論併罰。
四、原審法院認本件被告犯罪事證明確，予以論罪科刑，固非無
    見；惟查原審判決對於被告於94年6月20日晚間11時許，再
    次被警查獲施用第1級毒品海洛因及施用第2級毒品甲基安非
    他命部分（即94年度毒偵字第4064號），既有連續犯關係，
    未及併案審判，即有不合。被告上訴狀雖未敘述不服原審判
    決理由，惟原審判決未及併辦前開部分，即有可議，自應由
    本院將原審判決撤銷改判。爰審酌被告因施用毒品案件，經
    強制戒治及有期徒刑執行完畢，猶再連續施用前開毒品不輟
    ，顯見其毒癮非淺，施用毒品係戕害自身健康外，對社會秩
    序亦產生不良影響，及其所施用之次數，且事後於原審法院
    審理時多已坦承犯行，顯然尚知悔悟，並參諸施用毒品者均
    有相當程度之成癮性及心理依賴，其犯罪心態與一般刑事犯
    罪之本質並不相同，應側重以適當之醫學治療及心理矯治處
    遇為宜等一切情狀，分別量處如主文第2項所示之刑，並定
    其應執行之刑，以示懲儆。扣案之第1級毒品海洛因1包（淨
    重0‧12公克、空包裝重0‧24公克），屬毒品危害防制條例
    第2條第2項第1款所管制之第1級毒品，應依同條例第18條第
    1項前段之規定，宣告沒收銷燬之。至於先後為警扣得之注
    射針筒3支，為被告所有供施用第1級毒品海洛因犯罪所用之
    物，已如前述，爰依刑法第38條第1項第2款規定，宣告沒收
    。
五、被告經合法傳喚，無正當理由而未到庭，爰不待其陳述逕行
    判決。
據上論斷，應依刑事訴訟法第371條、第369條第1項前段、第364
條、第299條第1項前段，毒品危害防制條例第10條第1項、第2項
、第18條第1項前段，刑法第11條、第56條、第47條、第51條5款
，第38條第1項第2款，判決如主文。
本案經檢察官林永義到庭執行職務。
中　　華　　民　　國　　94　　年　　10　　月　　25　　日
              刑事第一庭  審判長法　官　陳　紀　綱
                                法　官　陳　嘉　雄
                                法　官　王　國　棟
上列正本證明與原本無異。
施用第1級毒品部分得上訴。
施用第2級毒品部分不得上訴。
如不服本判決應於收受送達後十日內向本院提出上訴書狀，其未
敘述上訴之理由者並得於提起上訴後十日內向本院補提理由書（
均須按他造當事人之人數附繕本）。
                                書記官　郭　振　祥
中　　華　　民　　國　　94　　年　　10　　月　　26　　日
附錄論罪科刑法條：
毒品危害防制條例第條第1項、第2項：
施用第1級毒品者，處6月以上5年以下有期徒刑。
施用第2級毒品者，處3年以下有期徒刑。　　　　　　　　　Ｉ
